【裁判字號】    97,訴,235
【裁判日期】    971031
【裁判案由】    損害賠償
【裁判全文】
臺灣桃園地方法院民事判決        九十七年度訴字第二三五號
原      告  乙○○
被      告  丙○○
訴訟代理人  甲○○
上列當事人間請求損害賠償事件，原告就本院九十六年度交易字
第二九五號過失傷害刑事案件提起附帶民事訴訟，經本院交通法
庭以九十六年度交附民字第八三號裁定移送前來，於民國九十七
年十月十四日言詞辯論終結，本院判決如下：
    主      文
原告之訴及其假執行之聲請均駁回。
訴訟費用由原告負擔。
    事實及理由
一、原告起訴主張：被告於民國九十五年五月四日上午八時二十
    分許，駕駛車號3617 -EP號自用小客車，沿桃園縣桃園市○
    ○路○段由南往北方向行駛，行至國際路二段五六一巷口前
    時，理應注意汽車超車時，前行車減速靠邊或以手勢或亮右
    方向燈表示允讓後，後行車始得超越，行至安全距離後，再
    顯示右方向燈駛入原行路線，且在同一車道行駛時，後車與
    前車之間應保持隨時可以煞停之距離，並應注意車前狀況，
    隨時採取必要之安全措施，以防止危險之發生，而依當時天
    氣晴、日間自然光線、路面乾燥、無缺陷、無障礙物、視距
    良好等情形觀之，又非不能注意，竟疏未注意，於超越同向
    前方由原告所騎駛之車號JK6- 608號機車時，未行至安全距
    離即貿然駛入原行駛路線，且未注意車前狀況與前車保持安
    全距離，適前方有車輛欲左轉進入國際路二段五六一巷，被
    告遂緊急煞車，致遭其超越之原告閃避不及，而自後撞及被
    告所駕駛之汽車，原告人車倒地並因此受有左側脛骨平台粉
    碎性骨折之傷害。被告因上開過失傷害原告之行為，經本院
    以九十六年度交易字第二九五號判決拘役二十五日；嗣被告
    不服提起上訴，嗣經臺灣高等法院於九十七年五月一日撤銷
    原判決，並判決被告無罪。另原告固尊重臺灣省桃園縣區車
    輛行車事故鑑定委員會及臺灣省車輛行車事故覆議鑑定委員
    會就上開交通事故所為之鑑定結果，惟原告受傷嚴重，盼被
    告基於道義予以賠償。又原告業因上開事故，受領強制汽車
    責任險保險金六萬餘元。依民法第一百八十四條第一項前段
    、第一百九十一條之二前段、第一百九十三條第一項、第一
    百九十五條第一項規定，被告自應對原告負損害賠償責任。
    茲就原告請求損害賠償之項目及金額臚列如下：１住院二十
    二天之醫療費：新臺幣（下同）五萬元。２上開住院期間看
    護費四萬四千元（計算式：2,000 ×22＝44 ,000） 。３上
    開住院後返家無法行動，聘僱看護三個月之費用：十八萬元
    （計算式：2,000 ×90＝180,000） ４往返追蹤門診支出之
    計程車費：一萬二千六百元（計算式：90 0×14＝12,600）
    。５一年內無法工作之勞動能力損失：原告於上開事故發生
    前任職於奇品企業有限公司，每月薪資一萬七千二百八十元
    ，然因被告上開過失傷害行為，致原告長達六個月無法工作
    ，受有工作損失計為十萬三千六百八十元。６之後原告需手
    術取出鋼釘，須住院二十天之醫藥費四萬元。７上開住院期
    間看護費四萬元（計算式：2, 000×20＝40,0 00） 。８上
    開住院後返家休養一個月之勞動能力損失：一萬七千二百八
    十元。９慰撫金：原告因上開傷害，受有精神上痛苦，爰請
    求五十萬元之精神賠償。為此聲明請求：被告應給付原告九
    十八萬七千五百六十元，及自刑事附帶民事狀繕本送達翌日
    起至清償日止，按週年利率百分之五計算之利息；願供擔保
    ，請准宣告假執行。
二、被告則以：上開事故業經臺灣高等法院判決被告無罪確定，
    被告就上開事故之發生並無責任。另被告對於原告支出住院
    二十二天醫療費五萬元；計程車費一萬二千六百元；原告每
    月薪資一萬七千二百八十元，因上開事故喪失勞動能力期間
    共七個月，共損失收入十二萬零九百六十元不爭執。惟：住
    院二十二天之看護費應無必要，若有必要亦應以三萬元為上
    限；原告業已因上開事故受領強制汽車責任險保險金六萬三
    千三百七十八元，被告強制汽車責任險之保險人願負擔原告
    之後手術取出鋼釘所需醫藥費與上開保險金之差額，至看護
    費應以二萬元為已足；此外慰撫金請求亦過高，應以十萬元
    為適當等語，資為抗辯。並聲明請求：原告之訴與假執行聲
    請均駁回。
三、兩造不爭執之事實
（一）臺灣桃園地方法院檢察署檢察官前以被告於九十五年五月
      四日上午八時二十分許，駕駛車號36 17 -EP 號自用小客
      車，沿桃園縣桃園市○○路○段由南往北方向行駛，行至
      國際路二段五六一巷口前時，理應注意汽車超車時，前行
      車減速靠邊或以手勢或亮右方向燈表示允讓後，後行車始
      得超越，行至安全距離後，再顯示右方向燈駛入原行路線
      ，且在同一車道行駛時，後車與前車之間應保持隨時可以
      煞停之距離，並應注意車前狀況，隨時採取必要之安全措
      施，以防止危險之發生，而依當時天氣晴、日間自然光線
      、路面乾燥、無缺陷、無障礙物、視距良好等情形觀之，
      又非不能注意，竟疏未注意，於超越同向前方由原告所騎
      駛之車號JK6- 608號機車時，未行至安全距離即貿然駛入
      原行駛路線，且未注意車前狀況與前車保持安全距離，適
      前方有車輛欲左轉進入國際路二段五六一巷，被告遂緊急
      煞車，致遭其超越之原告閃避不及，而自後撞及被告所駕
      駛之汽車，原告人車倒地並因此受有左側脛骨平台粉碎性
      骨折之傷害為由提起公訴後，經本院刑事庭於九十六年十
      月二十六日判處被告拘役二十五日（九十六年度交易字第
      二九五號）；被告不服提起上訴，嗣經臺灣高等法院於九
      十七年五月一日撤銷原判決，並判決被告無罪確定（九十
      六年度交上易字第四一Ο號）。
（二）原告因本件事故已支出醫療費用五萬元；另原告於事故發
      生前係於奇品企業有限公司任送便當工作，每月可得薪資
      一萬七千二百八十元。又原告為治療上開傷害，而有搭乘
      計程車必要，並已支出一萬二千六百元。原告因上開事故
      致喪失勞動能力期間共達七個月。
四、原告主張不爭執事項（一）所示之事故，係被告駕駛汽車自
    其後方超越其所騎乘之機車後，即緊急煞車，致其閃煞不及
    ，自後撞及被告汽車右後方，人車倒地而受傷乙節，為被告
    所否認，經查：
（一）按民事訴訟法第二百七十七條前段規定：「當事人主張有
      利於己之事實者，就其事實有舉證之責任。」；而民事訴
      訟如係由原告主張權利者，應先由原告負舉證之責，若原
      告先不能舉證，以證實自己主張之事實為真實，則被告就
      其抗辯之事實，縱令不能舉證，或其所舉證尚有疵瑕，亦
      應駁回原告之請求。另當事人所提出供法院認定事實之證
      據，雖不以直接證據為限，間接證據亦包括在內，然無論
      直接或間接證據，其為訴訟上之證明，必須於通常一般之
      人均不致有所懷疑，得確信其為真實之程度者，始得據為
      提出該證據之一造之有利認定。本件原告上開主張，即為
      被告所否認，揆諸上開說明，自應由原告負擔舉證之責，
      合先敘明。
（二）證人即現場員警嵇晨熹於另件刑事案件（即臺灣高等法院
      九十六年度交上易字第四一Ｏ號）審理時到庭結証：肇事
      現場係雙向二線道，尖峰時間交通流量很大，補量現場自
      縮減車道至肇事地點約七十六點三公尺，被告小客車距其
      車道右邊邊線是零點八公尺等情，並提出補繪之事故現場
      圖一件附卷可按，且此相關位置並為兩造所不爭執，則被
      告自原雙向四線道進入二線道至肇事地點已有七十六點三
      公尺，且依當時車流量大，同向單線道要無超車之可能，
      是原告指稱被告係超越其車云云，即與事証不符，要無足
      採，二人應係於同一車道前後車行駛關係，可堪認定。又
      被告自始均稱其肇事前均未見原告之機車於其前方，且本
      案又係原告自後追撞被告汽車右後車角，亦有現場及車損
      照片在卷可按，顯係被告於見前車煞車亦踩煞，而原告在
      後未注意車前狀況，閃煞不及追撞，被告既無法注意車後
      狀況，是就本件肇事應無過失。此外，上開事件，先後經
      臺灣高等法院、本院分別送台灣省桃園縣區車輛行車事故
      鑑定委員會、臺灣省車輛行車事故覆議鑑定委員會鑑定結
      果亦均同此認定，並有各該委員會鑑定意見書及函文各乙
      紙可參。
（三）至於原告所提之診斷證明書，則僅能證明其因本件車禍而
      發生傷害，亦不能憑以認定被告應負過失責任之證據。此
      外，原告復未提出被告就本件事故發生確有疏失之其他積
      極事證供本院審認，原告空言指摘，自屬無據。
五、按因故意或過失，不法侵害他人之權利者，負損害賠償責任
    。又汽車、機車或其他非依軌道行駛之動力車輛，在使用中
    加損害於他人者，駕駛人應賠償因此所生之損害。此固為民
    法第一百八十四條第一項前段、第一百九十一條之二前段所
    明定。本件被告所駕車輛雖與原告所騎乘車輛發生撞擊，並
    致原告身體受有損害，惟被告就上開事故之發生既無過失可
    言，則被告自就原告因系爭車禍事故所遭逢之損害不負擔任
    何損害賠償責任，從而，原告依侵權行為法律關係，請求上
    訴人給付九十八萬七千五百六十元，及自起訴狀繕本送達翌
    日起至清償日止，按週年利率百分之五計算之利息，為無理
    由，應予駁回。又原告之訴既經駁回，則其假執行之聲請即
    失所附麗，爰併予駁回，附此敘明。
據上論結，本件原告之訴為無理由，依民事訴訟法第七十八條，
判決如主文。
中    華    民    國  九十七  年    十    月  三十一  日
                          民事第二庭  法  官  石有為
以上正本係照原本作成
如對本判決上訴，須於判決送達後二十日內向本院提出上訴狀
                                      書記官  劉寶霞
中    華    民    國  九十七  年    十    月  三十一  日


司法院資訊處製作；財團法人民間司法改革基金會備份。
